【裁判字號】    95,訴,577
【裁判日期】    950803
【裁判案由】    強盜等
【裁判全文】
臺灣高雄地方法院刑事判決               95年度訴字第577號
公  訴  人  臺灣高雄地方法院檢察署檢察官
被      告  甲○○
選任辯護人  侯重信律師
上列被告因強盜等案件，經檢察官提起公訴（95年度偵字第361
號），本院判決如下：
    主  文
甲○○竊盜，處拘役伍拾日，如易科罰金，以銀元佰元即新台
幣玖佰元折算壹日。
    事  實
一、甲○○於民國94年12月16日下午3 時許（起訴書誤載1 時許
    ），騎乘車號PUJ-062 號機車欲前至高雄市鼓山區柴山登山
    健行，並將其所有供修剪花草用之剪刀1 把置於機車置物箱
    內。詎甲○○於當日下午行經高雄市鼓山區○○○路25巷20
    號丙○○及黃君儀住處庭院旁，適見丙○○將其所有之櫻桃
    樹盆栽1 盆置於該處，竟基於為自己不法所有之意圖，於當
    日下午3 時36分許，隻身進入未有圍牆之上開庭院內（侵入
    住宅部分未據告訴），徒手將該櫻桃樹自該花盆內拔起，以
    此方式竊取該櫻桃樹得手，隨後並將之藏置於公用道路旁之
    樹叢旁，欲待踏青完了下山之後，再將竊得之櫻桃樹帶回家
    中。待甲○○竊取完畢後，即返回機車拿取剪刀，動身前往
    柴山登山踏青並修剪花木。直至當日下午5 時35分許，甲○
    ○又前往上開藏置櫻桃樹之道路旁，將該櫻桃樹搬移至其所
    騎乘機車腳踏板上之紙箱內，惟甲○○正欲離去之際，即為
    埋伏在旁之丙○○出面阻止，並立刻拔取甲○○機車鑰匙，
    使甲○○無法騎乘機車離去。甲○○見狀，旋即棄車轉身逃
    離，丙○○則緊追在後，直至高雄市○○區○○路18巷巷口
    時，因丙○○出手攔阻甲○○離去，甲○○遂出手反抗，兩
    人隨即發生扭打，造成丙○○受有臉部擦傷、瘀血、腫脹、
    右手腕瘀血腫脹、左小指瘀血腫脹之傷害（傷害部分業據丙
    ○○於偵查中撤回告訴），甲○○則得以脫逃至高雄市○○
    區○○街116 號蔡宜暉住處躲避，並隨手將上開剪刀棄置該
    處。嗣經員警據報前往追緝，乃於當日下午6 時許，在高雄
    市鼓山區○○○路947 號公車站前查獲甲○○，並在剪刀丟
    棄處搜得上開剪刀1 把，始查知上情。
二、案經高雄市政府警察局鼓山分局報告臺灣高雄地方法院檢察
    署檢察官偵查起訴。
    理  由
壹、證據能力之審認
    按被告以外之人於審判外之陳述，雖不符刑事訴訟法第159
    條之1 至之4 等4 條之規定，然若當事人於審判程序中同意
    作為證據，法院審酌該言詞陳述或書面陳述作成時之情況，
    認為適當者，亦得為證據；又當事人、代理人或辯護人於法
    院調查證據時，知有刑事訴訟法第159 條第1 項不得為證據
    之情形，而未於言詞辯論終結前聲明異議者，視為有前項之
    同意，同法第159 條之5 定有明文。此立法意旨在於傳聞證
    據未經當事人之反對詰問予以核實，原則上先予排除。惟若
    當事人已放棄反對詰問權，於審判程序中表明同意該等傳聞
    證據可作為證據；或於言詞辯論終結前未聲明異議，基於尊
    重當事人對傳聞證據之處分權，及證據資料愈豐富，愈有助
    於真實發見之理念，且強化言詞辯論主義，使訴訟程序得以
    順暢進行，上開傳聞證據亦均具有證據能力。查本案證人丙
    ○○、黃君儀、蔡儀暉於警詢中之陳述，雖均屬證人於審判
    外之陳述，惟經本院依法提示予以調查，檢察官、被告及辯
    護人均對此未表示異議，且經本院審酌該書面係由員警依法
    製作，作成之時亦無違法情事，應適宜為本案之證據，先此
    敘明。
貳、本院實體判斷
一、被告甲○○於上開時、地，徒手竊取丙○○所有之櫻桃樹得
    手，嗣於下山前往該處將櫻桃樹放置於機車之際，為證人丙
    ○○發現之事實，業據被告於本院審理時坦承不諱。又證人
    丙○○並於院審理時，具結證稱：當天伊是在下午4 時許，
    因發現盆栽內之櫻桃樹遭竊，經查看監視器，始發現係有黃
    衣男子將之竊取，本欲出門尋問在路邊工作之工人，嗣於出
    門後即發現該櫻桃樹即放在道路旁邊，乃因而作罷，其後伊
    就在該處等候行竊之人前往該處拿取櫻桃樹，直至當日下午
    5 時30分許，因見被告前往該處將櫻桃樹放置於機車上，伊
    就出面阻止被告，並取走被告之機車鑰匙，而被告見狀後，
    旋即轉身離去，伊則緊追在後，直至高雄市○○區○○路18
    巷巷口時，因伊出手攔阻甲○○離去，雙方就發生扭打，伊
    因而受有臉部擦傷、瘀血、腫脹、右手腕瘀血腫脹、左小指
    瘀血腫脹之傷害，被告則脫逃至高雄市○○區○○街116 號
    蔡宜暉住處躲避等各語在卷（詳見本院卷第64-74 頁）。而
    證人丙○○於本院審理之證詞，核與其在警詢及偵查之證述
    情節大致相符，且與證人黃君儀於警詢中之陳述並無歧異，
    足見證人丙○○及黃君儀之證詞均堪採信。又被告上開行竊
    時之行為，已遭監視器攝得，而所竊得之物確為櫻桃樹等各
    情，亦有監視器翻拍照片2 幀及櫻桃樹照片2 幀等件附卷可
    稽。綜上所述，被告上開徒手竊取他人櫻桃樹之自白，業有
    相當之補強證據，堪信應與事實相符。
二、公訴人雖認：被告係以一行竊計畫，先於當日下午3 時36分
    許，攜帶剪刀將該櫻桃樹竊取後藏置於道路旁，嗣於當日下
    午5 時30分許，始又攜帶剪刀返回該處，欲將櫻桃樹取走，
    此時因遭證人丙○○發覺，被告乃基於脫免逮捕之意，對證
    人丙○○施以強暴行為，致證人丙○○受有上開傷害，因而
    認被告係犯有加重準強盜云云。惟被告則堅決否認有於當日
    下午3 時36分許攜帶凶器竊盜，及於當日下午5 時30分許「
    當場」對證人丙○○施以強暴脅迫之犯行。經惟：
（一）被告有如事實欄所載於94年12月16日下午3 時36分許，徒
      手竊盜櫻桃樹得手之事實，業據被告供稱：伊是在當日下
      午3 時36分許，徒手將櫻桃樹自花盆中拔起，並將該櫻桃
      樹置放於公用道路旁。當時沒有攜帶剪刀，剪刀是放在機
      車置物箱內，是後來又回到機車拿取剪刀後，才攜帶該剪
      刀上山修剪種植之花木等語在卷（詳見本院卷第79-84 頁
      ）。而證人丙○○亦於本院審理時證稱：伊從監視器內只
      能看到被告有於當日下午3 時36分許，在該處竊取櫻桃樹
      ，並沒有辦法看到被告當時有無攜帶凶器，而該櫻桃樹花
      盆內之土壤很少，不需要用任何器具，徒手即可將之拔出
      等語（詳見本院卷第71頁、偵查卷第37頁）。另依卷附之
      監視器翻拍照片，則無法看出被告於當日下午3 時36分許
      行竊時有無攜帶凶器。而證人蔡儀暉係事後始發見被告丟
      棄剪刀，並未在場見聞被告持該剪刀行竊，是亦無從依證
      人蔡儀暉之證詞，即認被告確有於當日下午3 時36分之際
      ，攜帶扣案之剪刀行竊。綜上，公訴人認被告於94年12
      月16日下午3 時36分許，係有攜帶凶器行竊，容未有足夠
      之積極證據，尚屬不能證明。
（二）按「刑法第329 條之強暴脅迫，以當場實施者為限，如在
      脫離犯罪場所或追捕者之視線以後，基於別種事實而實施
      時，則雖意在防護贓物或脫免逮捕，亦不過為另犯他罪之
      原因，與前之竊盜或搶奪行為無關，自不能適用該條以強
      盜論」；「刑法第329 條所謂當場，固不以實施竊盜或搶
      奪者尚未離去現場為限，即已離盜所而尚在他人跟蹤追躡
      中者，仍不失為場。惟於竊盜或搶奪者離去盜所後，行至
      中途始被撞遇，則該中途，不得謂為當場，此時如因彼此
      爭執，犯人予以抵抗，實施強暴或脅迫，除可另成其他罪
      名外，不生以強盜論之問題」，最高法院分別著有28年非
      字第43號及28年上字第1984號判例可資參照。又衡諸準強
      盜之犯罪，係為避免行竊或搶奪之人於失風被捕時，因欲
      防護贓物或脫免逮捕而對現場之人施以強暴脅迫，而有增
      加對於追捕人士生命、身體之風險，乃設此處罰規定，是
      若係行竊之人於竊盜完成後，已離開現場或未受到任何追
      捕，其後又因他種原而因基於脫免逮捕或防護贓物之意，
      而對追捕之人實施強暴、脅迫者，自不符合上開所謂「當
      場」之要件。查本件被告係於當日下午3 時36分許，即著
      手行竊櫻桃樹，並於行竊得手後，將該櫻桃樹放置於公用
      道路旁，業如上述，是此際被告既已使該櫻桃樹脫離被害
      人丙○○之監督控制權，並將之藏置於公用道路旁之樹叢
      ，而置於自己實力支配之下，自已完成竊盜行為。衡諸被
      告於上開著手行竊起迄完成之際，均未遭人發覺，證人丙
      ○○又係事後始發現其所有之櫻桃樹遭竊，則被告自無失
      風遭補情事。另參諸被告於完成上開竊盜行為後，旋即將
      該贓物藏置於公用路旁之草叢，並動身前往柴山健行，係
      於經過約1 小時40分後，因返回上開藏置地點拿取櫻桃樹
      ，始發生遭被害人發覺而由被告對被害人施以強迫脅迫之
      情事，兩者相距時間非短，且行竊地點與贓物放置地點，
      亦有不同。是依上開情節以觀，被告於行竊完成之後，本
      已脫離盜所，係因事後前往置贓之處移置贓物而遭被害人
      發覺，始進而對被害人施以強暴之傷害行為。從而，被告
      此之傷害行為，應非緊接於竊盜犯行失風之際，不過係為
      另犯他罪之原因，核與上開準強盜罪之「當場」尚有不符
      。
（三）綜上所述，公訴人認被告於當日下午3 時36分許，係有攜
      帶凶器剪刀而為竊盜，尚屬不能證明。又公訴人認被告有
      「當場」對追捕之證人丙○○施以強暴之行為，亦有未洽
      。然被告有於94年12月16日下午3 時36分許，徒手行竊櫻
      桃樹之犯行，則如上述。本案事證業已明確，被告犯行洵
      堪認定，應依法論科。
三、按行為後法律有變更者，適用行為時之法律，但行為後之法
    律有利於行為人者，適用最有利於行為人之法律，係為現行
    刑法第2 條第1 項所明文。此條規定乃與刑法第1 條罪刑法
    定主義契合，係規範行為後法律變更所生新舊法律比較適用
    之準據法，並無新舊法比較之問題，應一律適用裁判時之現
    行刑法第2 條規定以決定適用之刑罰法律，先予辨明。又本
    次刑法修正之比較新舊法，應就罪刑有關之共犯、未遂犯、
    想像競合犯、牽連犯、連續犯、結合犯，以及累犯加重、自
    首減輕暨其他法定加減原因（如身分加減）與加減例等一切
    情形，綜其全部罪刑之結果而為比較；且易科罰金之折算標
    準，新法施行後，亦應依新法第2 條第1 項之規定，適用罪
    有利於行為人之法律，最高法院95年度第8 次刑庭會議決議
    可資參照。查被告行為後，如附表一、附表二所示之法律業
    經修正，並均於95年7 月1 日起生效施行，而經依上揭意旨
    比較結果，本院裁判時之法律並無較有利於行為人，揆諸上
    揭說明，自應適用行為時之法律以為論處。又易科罰金之折
    算標準，亦係以被告行為時法較為有利於被告，自應以之為
    諭知易科罰金之折算標準。
四、被告徒手竊取他人所有之櫻桃樹，核其所為，係犯行為時刑
    法第320 條第1 項之竊盜罪。公訴人認被告係犯同法第330
    條第1 項之加重準強盜罪，係有未洽，業如上述，惟二者基
    礎犯罪事實同一，本院自得變更起訴法條逕予審判。爰審酌
    被告已年近50歲，有相當之社會經驗，本知悉不得任意竊取
    他人物品，竟為滿足一己貪念，任意竊取他人財物，且於犯
    行遭人發覺之初，猶飾詞否認犯行，欲圖卸責，行為多有不
    當，惟念其犯後積極與被害人和解，並於本院審理時坦承犯
    行，犯後態度尚可等，且被害人並已追回失物，降低損害等
    一切情狀，酌情量處如主文所示之刑，並諭知科罰金之折算
    標準，以資懲儆。
五、末按告訴乃論之罪，告訴撤回者，應諭知不受理之判決，刑
    事訴訟法第303 條第3 款定有明文。又刑法第277 條第1 項
    之傷害罪，依同法第287 條之規定須告訴乃論。經查：本件
    被害人於偵查中已明確表明傷害部分不再追究（詳見95年1
    月12日偵訊筆錄，偵查卷第37頁），並有和解書1 份在卷可
    稽（偵查卷第22頁），則此部分既經撤回告訴，依刑事訴訟
    法第303 條第3 款之規定，本應為不受理之諭知，惟公訴人
    認該部分犯行與被告前開涉犯之竊盜罪部分，係犯準強盜罪
    之單純一罪關係，爰不另為不受理之諭知，附此敘明。
據上論斷，應依刑事訴訟法第299 條第1 項前段、第300 條，現
行刑法第2 條第1 項前段、行為時刑法第320 條第1 項、第33條
、第41條第1 項前段，行為時罰金罰鍰提高標準條例第1 項前段
、第2 條，現行法規所定貨幣單位折算新台幣條例第2 條，判決
如主文。
本案經檢察官乙○○到庭執行職務。
中    華    民    國    95    年    8     月    3     日
                鳳山刑事第一庭   審判長法  官  陳志銘
                                       法  官  林芳華
                                       法  官  林勇如
以上正本證明與原本無異。
如不服本判決，應於收受送達後10日內向本院提出上訴書狀。
中    華    民    國    95    年    8     月    3     日
                                       書記官  吳俊達
附錄論罪科刑法條：
中華民國刑法第320條第1項
意圖為自己或第三人不法之所有，而竊取他人之動產者，為竊盜
罪，處5 年以下有期徒刑、拘役或5 百元以下罰金。
附表一
┌────┬────────┬─────────┬──────────┬─────┐
│比較內容│行為時法（民國95│裁判時法（民國95年│比較結果            │備註      │
│        │年7 月1 日前之刑│7 月1 日生效後之刑│                    │          │
│        │罰法律）        │罰法律）          │                    │          │
├────┼────────┼─────────┼──────────┼─────┤
│刑法第32│刑法第320 條第1 │刑法第320 條第1 項│行為時法及裁判時法之│刑法第320 │
│0 條第1 │項、第33條、罰金│、第33條、刑法施行│有期徒刑、拘役均未變│條第1 項本│
│項之法定│罰鍰提高標準條例│法第1 條之1。     │動。罰金部分，最高額│文雖未修正│
│本刑    │第1 條前段、現行│                  │雖未變動，惟最低刑已│，實則相關│
│        │法規所定貨幣單位│                  │提高為新台幣1000元，│規定均有修│
│        │折算新台幣條例第│                  │比較結果，以行為時法│正，已變動│
│        │2條。           │                  │律較有利於行為人。  │該條法定刑│
│        │                │                  │                    │之內容，基│
│        │                │                  │                    │於罪刑不可│
│        │                │                  │                    │分原則，自│
│        │                │                  │                    │屬行為後之│
│        │                │                  │                    │法律有修正│
│        │                │                  │                    │。        │
└────┴────────┴─────────┴──────────┴─────┘
附表二
┌────┬────────┬─────────┬──────────┬─────┐
│比較內容│行為時法（民國95│裁判時法（民國95年│比較結果            │備註      │
│        │年7 月1 日前之刑│7 月1 日生效後之刑│                    │          │
│        │罰法律）        │罰法律）          │                    │          │
├────┼────────┼─────────┼──────────┼─────┤
│易科罰金│刑法第41條第1 項│刑法第41條第1 項前│得宣告易科罰金之法定│          │
│之宣告及│前段、罰金罰鍰提│段。              │要件並無變動，惟易科│          │
│折算標準│高標準條例第2 條│                  │罰金折算標準則由銀元│          │
│        │、現行法規所定貨│                  │300 元即新臺幣900 元│          │
│        │幣單位折算新台幣│                  │，提高為以新臺幣1000│          │
│        │條例第2 條。    │                  │元、2000元、3000元折│          │
│        │                │                  │算1 日，自應以行為時│          │
│        │                │                  │之法律較有利於行為人│          │
│        │                │                  │。                  │          │
└────┴────────┴─────────┴──────────┴─────┘


司法院資訊處製作；財團法人民間司法改革基金會備份。
